【裁判字號】    88,訴,645
【裁判日期】    890112
【裁判案由】    業務過失致死等
【裁判全文】
臺灣屏東地方法院刑事判決                          八十八年度訴字第六四五號
    公  訴  人  臺灣屏東地方法院檢察署檢察官
    被      告  久正工程有限公司
    兼右代表人  乙○○
    選任辯護人  陳彥勝
右列被告因業務過失致死等案件，經檢察官提起公訴（八十八年度偵字第六三二二號
），本院判決如左：
     主  文
乙○○從事業務之人，因業務上之過失致人於死，處有期徒刑伍月，緩刑參年。
久正工程有限公司雇主違反應有防止墬落、崩塌等之虞之作業場所引起之危害規定，
處罰金新台幣拾萬元。
     事  實
一、乙○○係屏東縣內埔鄉○○村○○路一八四號久正工程有限公司（下稱久正公司
    ）負責人，平時以水泥車載運預拌混凝土販賣為業，為從事業務之人，且為勞工
    安全衛生法第二條第二項所稱之事業負責人，許斌添則為久正公司僱用之員工。
    乙○○於民國八十八年六月五日上午九時許，雇請勞工許斌添駕駛久正公司所有
    牌號ＶＰ─七七五號預拌混凝土車，至屏東縣佳冬鄉○○村○○段楊見來之漁塭
    道路上，本應先調查該作業之場所之地質、地形狀況，而採取有效之預防措施，
    以防止勞工有墜落、崩塌等之危害，而依當時又無不能注意之情形，竟疏未注意
    ，致其所僱用之勞工許斌添於從事載運預伴混凝土時，因該地土質鬆動，人車均
    不慎墜落漁池溺水，經送醫後仍於同日上午十時三十分許不治死亡。嗣於同日下
    午十六時十分許，由久正公司會計蔡麗蓉向行政院勞工委員會南區勞動檢查所報
    告。
二、案經屏東縣警察局枋寮分局報請台灣屏東地方法院檢察署檢察官相驗後自動檢舉
    偵查起訴。
     理  由
一、訊之被告乙○○、久正公司均矢口否認有何業務過失致死及違反勞工安全衛生法
    規定，辯稱其等於許斌添卸貨前日，即由公司經理戊○○前往工地現場勘查地形
    、地質，並將現場狀況告知許斌添，亦未發現任何危害勞工安全之情況，而被告
    時常教育其員工注意安全衛生，又工地現場均由丙○○、丁○○○所指揮，其等
    對現場狀況十分熟稔，惟仍無法預防危險之發生，則本件事故被告並預防之可能
    云云。經查右揭事實業據被告在警訊、偵訊中自白不諱，核與死者家屬甲○○指
    訴之情節相符，並有行政院勞工委員會南區勞動檢查所報告書、函各一紙及現場
    照片十四幀在卷可憑，而細繹上開勞動檢查所報告書記載：「災害之基本原因為
    作業環境未施行自動檢查，未對作業勞工施行安全衛生教育及預防災變之訓練，
    未訂定適合工作需要之安全衛生工作守則供勞工遵行，致勞工無法判定不安全之
    環境及動作。」等語，而核上開現場照片亦顯示現場漁塭道路為一土質地形，僅
    於泥土上方澆灌一薄層砂石，該漁塭道路復無任何週邊防護措施，衡情以預拌混
    凝土車之重量，亟易使土質因鬆動而下陷，在此作業環境，實有必要加裝防止墬
    落、崩塌之設備，以維護勞工安全，被告竟捨此而弗為；又被害人許斌添因上開
    事故受傷不治死亡，亦經檢察官督同法醫人員勘驗現場，並製有驗斷書、相驗屍
    體證明書、勘驗筆錄各一份附卷可稽；被告雖辯稱其事前已派經理戊○○前往勘
    查地形，並將現場狀況告知被害人等情，固經證人戊○○結證屬實，然被告對於
    如此鬆軟之土質，復無週邊防護欄之作業場所，迄未有防止墬落、崩塌之設備，
    仍要難認已盡勞工安全衛生法所規定之義務，而上開作業場所具有崩塌之危險，
    並非通常人所無法預見，被告上開所辯，仍不足採。
二、按雇主對於左列事項應有符合標準之必要安全衛生設備：：五、防止有墬落、崩
    塌等之虞之作業場所引起之危害；又雇主對於車輛係營建機械，如作業時有因該
    機械翻落、表土崩塌等危害勞工之虞者，應於事先調查該作業場所之地質、地形
    狀況等，適當決定左列事項或採必要措施，勞工安全衛生法第五條第一項第五款
    、勞工安全衛生設施規則第一百二十條分別定有明文。本件被告並未就該作業場
    所採採取有效之預防措施，以防止勞工有墜落、崩塌等之危害，而依當時又無不
    能注意之情形，竟疏未注意，致其所僱用之勞工許斌添於從事載運預伴混凝土時
    ，因該地土質鬆動，人車均不慎墜落漁池溺水，其有過失，已經明顯，又被害人
    之死亡，係因被告之過失行為所致，兩者間即有相當因果關係，被告二人犯行堪
    以認定。
三、被告乙○○為久正公司之負責人，係從事業務之人。核被告乙○○所為係違反勞
    工安全衛生法第五條第一項之規定，而應依勞工安全衛生法第三十一條第一項規
    定處斷，及犯刑法第二百七十六條第二項之業務過失致死罪；被告久正公司則係
    違反勞工安全衛生法第五條第一項規定，而應依勞工安全衛生法第三十一條第一
    項、第二項規定處斷。被告乙○○所犯上開二罪，係一行為觸犯數罪名，為想像
    競合犯，應依刑法第五十五條規定從一重之業務過失致死罪處斷。公訴人認係有
    方法結果之牽連關係，為牽連犯，容有誤會。茲審酌被告因疏於注意而犯罪之動
    機、目的、未慮及勞工衛生安全之手段，部分坦認犯行態度尚佳，已與被害人家
    屬達成民事和解，無不良素行等情及其他一切情狀，爰各量處如主文所示之刑。
    又被告久正公司為法人，性質上無法服勞役，爰不諭知易服勞役之折算標準。末
    查被告乙○○前未曾受有期徒刑以上刑之宣告，有其全國前案紀錄表在卷可按，
    信其經此起訴審判，當知警惕而無再犯之虞，本院認被告乙○○所受宣告之刑以
    暫不執行為適當，爰併予宣告緩刑三年，用啟自新。
據上論斷，應依刑事訴訟法第二百九十九條第一項前段，勞工安全衛生法第三十一條
第一項、第二項，刑法第十一條前段、第二百七十六條第二項、第五十五條、第七十
四條第一款，罰金罰鍰提高標準條例第一條前段，判決如主文。
中      華      民      國      八十九      年    一    月    十二      日
                                      臺灣屏東地方法院刑事第二庭
                                          法  官    蕭世昌
右正本證明與原本無異。
對於本判決如有不服應於收受送達後十日內向本院提出上訴書狀上訴於台灣高等法院
高雄分院並按他造當事人之人數附具繕本。
                                          書記官   曾文玲
中      華      民      國      八十九      年    一    月    十二      日
附錄本判決論罪之法條：
勞工安全衛生法第三十一條第一項：違反第五條第一項或第八條第一項之規定，致發
                                生第二十八條第二項第一款之職業災害者，處三
                                年以下有期徒刑、拘役或科或併科新台幣十五萬
                                元以下罰金。
勞工安全衛生法第三十一條第二項：法人犯前項之罪者，除處罰其負責人外，對該法
                                人亦科以前項之罰金。
刑法第二百七十六條第二項：從事業務之人，因業務上之過失犯前項之罪者，處五年
                          以下有期徒刑或拘役，得併科三千元以下罰金。


司法院資訊處製作；財團法人民間司法改革基金會備份。
